臺灣臺南地方法院刑事判決　　　　　　　 96年度易字第462號
公　訴　人　臺灣臺南地方法院檢察署檢察官
被　　　告　甲○
　　　　　　　　　　　號
　　　　　　　　　　（另案於臺灣臺南監獄執行中）
上列被告因恐嚇取財案件，經檢察官提起公訴（95年度偵字第16
179號），被告於準備程序期日就被訴事實為有罪之陳述，本院
合議庭裁定由受命法官獨任進行簡式審判程序，判決如下：
    主  文
甲○共同連續意圖為自己不法之所有，以恐嚇使人將本人之物交
付，處有期徒刑捌月。
    事  實
一、緣甲○（綽號「大象」）與邱明東（業經臺灣高等法院臺中
    分院判決確定）前因賴仁桂、乙○○（上開二人所涉傷害罪
    嫌，業經臺灣彰化地方法院判決不受理確定）之授意，夥同
    具有普通傷害犯意聯絡之劉勝笛（上一人所涉傷害罪嫌，業
    經臺灣彰化地方法院判決不受理確定）及另一名真實姓名不
    詳、綽號「阿輝」之成年男子，於民國九十二年八月二十一
    日下午二十時三十分許，前往賴仁桂之妻子丙○○位於彰化
    縣二林鎮○○里○○路○段六三一號住處，共同持球棒毆打
    丙○○成傷。甲○與邱明東等人均明知賴仁桂、洪美華已將
    其二人授意出面毆打丙○○之代價新臺幣（下同）六萬元交
    付與甲○收受，詎竟仍基於為自己不法所有之概括犯意聯絡
    ，先於九十二年九月初某日，由甲○、邱明東偕同與其二人
    共同具有為自己不法所有之概括犯意聯絡之真實姓名不詳、
    已成年之男子三人（其中一人綽號「阿弟」），一同前往乙
    ○○位於彰化縣二林鎮北平里十八鄰正義巷六號住處，以兇
    惡之表情向乙○○恫稱：之前給的六萬元不夠，還要再拿錢
    出來，沒給錢就不走等語，使乙○○心生畏懼而交付五千元
    ，並於離去之前，由其中一人表示：五千元不夠，還要再三
    萬元等語；後於翌日，又基於承前之共同概括犯意聯絡，推
    由甲○出面撥打電話與乙○○，向乙○○恐嚇稱：改天還要
    再拿三萬元，否則要叫人拿球棒將你家砸亂等語，並於相隔
    約一週之某日，推由上開真實姓名不詳、已成年之男子三人
    ，每人持球棒一枝，再度前往乙○○之前揭住處，惟乙○○
    不在家，前開三名不詳姓名之成年男子乃向乙○○已成年之
    子洪進得表示係為綽號「大象」之男子前來處理事情，向洪
    進得嚇稱：叫你母親準備好錢，如果拿不到錢，就要將家裏
    砸爛等語後離去，洪進得乃將上開話語據實轉知乙○○，使
    乙○○、洪進得心生畏懼，乙○○並因此準備三萬元交付與
    其母洪來春於數日後交付與前開其中不詳姓名之成年男子二
    人。嗣因丙○○遭毆打後向警方報案，為警循線查悉賴仁桂
    、乙○○等人涉有前開傷害罪嫌，並於臺灣彰化地方法院審
    理邱明東恐嚇取財案件時發現上情。
二、案經臺灣彰化地方法院檢察署檢察官簽分暨呈請臺灣高等法
    院檢察署檢察長令轉臺灣臺南地方法院檢察署檢察官偵查起
    訴。
    理  由
一、本件係經被告甲○於本院當庭表示認罪，而以簡式審判程序
    加以審理，此有本院九十六年五月二十三日準備程序筆錄及
    同日審判筆錄各一份附卷足憑，則依據刑事訴訟法第二百七
    十三條之二、同法第一百五十九條第二項之規定，本件不適
    用傳聞法則有關限制證據能力之相關規定，合先敘明。
二、上揭事實，業據被告於本院審理中坦承不諱，核與證人乙○
    ○、洪來春、洪進得及劉勝笛於臺灣彰化地方法院審理時證
    述之情節相符，此外，並有案外人丙○○之診斷證明書一紙
    附卷可稽，足認被告之自白與事實相符。綜上，本件事證明
    確，被告犯行堪以認定。
三、刑法新舊法比較：按行為後法律有變更者，適用行為時之法
    律。但行為後之法律有利於行為人者，適用最有利於行為人
    之法律，刑法第二條第一項定有明文。
(一)共同正犯部分：修正前刑法第二十八條規定：「二人以上共
    同實施犯罪行為者，皆為正犯」，修正後刑法第二十八條規
    定：「二人以上共同實行犯罪行為者，皆為正犯」，即修正
    後之刑法剔除完全未參與犯罪相關行為之實行的「陰謀共同
    正犯」及「預備共同正犯」，顯已影響行為人刑罰之法律效
    果，自屬法律有變更，爰依修正後刑法第二條第一項規定比
    較新舊法，而修正前刑法第二十八條規定，並無不利於被告
    之情形，故應適用修正前刑法第二十八條之規定。
(二)連續犯部分：被告行為後，刑法第五十六條連續犯之規定業
    經刪除，於新法施行後，被告之數犯罪行為，應予分論併罰
    。此條刪除雖非犯罪構成要件之變更，然顯已影響行為人刑
    罰之法律效果，自屬法律有變更，依刑法第二條第一項規定
    ，比較新、舊法結果，仍應適用較有利於被告之舊法論以連
    續犯。
(三)想像競合犯：再者，九十四年二月二日修正公布、九十五年
    七月一日施行之修正後刑法第五十五條固有就牽連犯之規定
    修正，然並未對同條前段想像競合犯之規定修正，對被告而
    言並無利或不利之法律變更問題，該條但書有關想像競合犯
    之規定，係科刑之限制，為法理之明文化，非屬法律之變更
    ，自無庸比較新舊法，逕予適用刑法第五十五條前段之規定
    。
四、核被告所為，係犯刑法第三百四十六條第一項之恐嚇取財罪
    。又被告與邱明東及另三位真實姓名不詳之成年男子間，就
    前開犯行，具有犯意聯絡與行為分擔，應依修正前刑法第二
    十八條規定論以共同正犯。其中被告同時對乙○○、洪進得
    為恐嚇取財之犯行，係以一行為觸犯二個恐嚇取財之罪名，
    為同種之想像競合犯，應依修正前刑法第五十五條前段規定
    論以一情節較重之恐嚇取財罪。被告先後多次恐嚇取財犯行
    ，時間緊接，犯罪構成要件相同，顯係基於概括之犯意反覆
    為之，為連續犯，應依修正前刑法第五十六條之規定，論以
    一罪，並依法加重其刑。爰審酌被告之犯罪之動機、目的係
    為圖一己之私利、恐嚇取財之手段、次數、所得財物、對被
    害人所生之損害，並念及被告犯罪後坦承犯行，態度尚稱良
    好等一切情狀，量處如主文所示之刑，以資警惕。
據上論斷，應依刑事訴訟法第二百九十九條第一項前段，刑法第
二條第一項、修正前第二十八條、修正前第五十六條、第三百四
十六條第一項、第五十五條前段，刑法施行法第一條之一第一項
、第二項前段，判決如主文。
本案經檢察官丁○○到庭執行職務。
中　　華　　民　　國　　96　　年　　6 　　月　　6 　　日
                  刑事第六庭  　法　官　孫淑玉
以上正本證明與原本無異。
如不服本判決，應於收受送達後10日內向本院提出上訴書狀（應
附繕本）。
                                書記官  馬愛君
中　　華　　民　　國　　96　　年　　6 　　月　　6 　　日
附錄本案論罪科刑法條：
意圖為自己或第三人不法之所有，以恐嚇使人將本人或第三人之
物交付者，處六月以上五年以下有期徒刑，得併科一千元以下罰
金。
